臺灣臺中地方法院刑事裁定
111年度原重訴字第511號
公  訴  人  臺灣臺中地方檢察署檢察官
被      告  高三峰



選任辯護人  高嘉甫律師
被      告  林祐成




選任辯護人  郭承泰律師
上列被告等因違反槍砲彈藥刀械管制條例等案件，經檢察官提起
公訴（110年度偵字第37729號），本院裁定如下：
    主    文
高三峰、林祐成均自民國壹佰壹拾壹年陸月拾肆日起延長羈押期
間貳月。
    理    由
一、按羈押被告，偵查中不得逾2月，審判中不得逾3月。但有繼
    續羈押之必要者，得於期間未滿前，經法院依刑事訴訟法第
    101條或第101條之1之規定訊問被告後，以裁定延長之；延
    長羈押期間，審判中每次不得逾2月，刑事訴訟法第108條第
    1項、第5項分別定有明文。又羈押被告之目的，其本質在於
    確保訴訟程序得以順利進行，或為確保證據之存在與真實，
    或為確保嗣後刑罰之執行，而對被告所實施剝奪其人身自由
    之強制處分，被告有無羈押之必要，法院僅須審查被告犯罪
    嫌疑是否重大、有無羈押原因，以及有無賴羈押以保全偵審
    或執行之必要，由法院就具體個案情節予以斟酌決定，如就
    客觀情事觀察，法院許可羈押之裁定或延長羈押之裁定，在
    目的與手段間之衡量並無明顯違反比例原則情形，即無違法
    或不當可言。再關於羈押與否之審查，其目的僅在判斷有無
    實施羈押強制處分之必要，並非認定被告有無犯罪之實體審
    判程序，故關於羈押之要件，無須經嚴格證明，以經釋明得
    以自由證明為已足；至於被告是否成立犯罪，乃本案實體上
    應予判斷之問題。故被告有無羈押之必要，法院僅須審查被
    告犯罪嫌疑是否重大、有無羈押原因、以及有無賴羈押以保
    全偵審或執行之必要，由法院就具體個案情節予以斟酌決定
    ，如就客觀情事觀察，法院許可羈押之裁定或延長羈押之裁
    定，在目的與手段間之衡量並無明顯違反比例原則情形，即
    無違法或不當可言。另按司法院大法官會議釋字第665號解
    釋，並非直接宣告刑事訴訟法第101條第1項第3款之規定違
    憲，其解釋理由書中亦明載：「刑事訴訟法第101條第1項第
    3款規定之羈押，係因被告所犯為死刑、無期徒刑或最輕本
    刑為5年以上有期徒刑之罪者，其可預期判決之刑度既重，
    該被告為規避刑罰之執行而妨礙追訴、審判程序進行之可能
    性增加，國家刑罰權有難以實現之危險，該規定旨在確保訴
    訟程序順利進行，使國家刑罰權得以實現，以維持重大之社
    會秩序及增進重大之公共利益，其目的洵屬正當。又基於憲
    法保障人民身體自由之意旨，被告犯上開條款之罪嫌疑重大
    者，仍應有相當理由認為其有逃亡、湮滅、偽造、變造證據
    或勾串共犯或證人等之虞，法院斟酌命該被告具保、責付或
    限制住居等侵害較小之手段，均不足以確保追訴、審判或執
    行程序之順利進行，始符合該條款規定，非予羈押，顯難進
    行追訴、審判或執行之要件，此際羈押乃為維持刑事司法權
    有效行使之最後必要手段，於此範圍內，尚未逾越憲法第23
    條規定之比例原則，符合本院釋字第392號、第653號、第65
    4號解釋意旨，與憲法第8條保障人民身體自由及第16條保障
    人民訴訟權之意旨，尚無違背。」，綜依上開大法官解釋及
    理由書內容，可知其並非單純宣告刑事訴訟法第101條第1項
    第3款之重罪羈押原因係屬違憲，而係要求附加考量被告除
    犯重罪外，是否有相當理由認為其有逃亡、湮滅、偽造、變
    造證據或勾串共犯或證人等之虞。而依法條之體系解釋，該
    等附加考量與單純考量同條第1項第1款、第2款之羈押原因
    仍有程度之不同應予區別，其條件當較寬鬆。良以重罪常伴
    有逃亡、滅證之高度可能，係趨吉避凶、脫免刑責、不甘受
    罰之基本人性，倘一般正常之人，依其合理判斷，可認為該
    犯重罪嫌疑重大之人具有逃亡或滅證之相當或然率存在，即
    已該當「相當理由」之認定標準，不以達到充分可信或確定
    程度為必要。以量化為喻，若依客觀、正常之社會通念，認
    為其人已有超過百分之50之逃亡、滅證可能性者，當可認具
    有相當理由認為其有逃亡、滅證之虞。此與前2款至少須有
    百分之80以上，始足認有該情之虞者，自有程度之差別。亦
    即伴同重罪羈押考量之逃亡、串證之虞其理由強度可能未必
    足夠成為單獨之羈押原因，然得以與重罪羈押之羈押原因互
    佐。再其認定，固不得憑空臆測，但不以絕對客觀之具體事
    實為限，若有某些跡象或情況作為基礎，即無不可。至相關
    之事實或跡象、情況，鑑於此非屬實體審判之核心事項，自
    以自由證明為已足，並不排斥傳聞證據，斯不待言（最高法
    院98年度台抗字第668、791號裁定參照）。
二、經查：
　㈠本件被告2人因違反槍砲彈藥管制條例等案件，前經本院訊問
    後，認被告高三峰涉犯槍砲彈藥刀械管制條例第7條第2、4
    項、第12條第2、4項、刑法第305條，被告林祐成涉犯槍砲
    彈藥刀械管制條例第7條第4項、第12條第4項、刑法第305條
    等罪嫌疑重大，又被告2人分別所犯槍砲彈藥刀械管制條例
    第7條第2、4項之罪均為最輕本刑為5年以上有期徒刑之罪，
    有相當理由認有逃亡之虞，非予羈押，顯難進行審判及執行
    ，符合刑事訴訟法第101條第1項第3款之規定，而於民國111
    年3月14日處分執行羈押3月在案。　
　㈡茲因被告2人羈押之期間即將屆滿，本案已經本院於111年6月
    7日判決被告高三峰所為，係犯槍砲彈藥刀械管制條例第7條
    第2項之非法出借非制式手槍、第12條第2項之非法出借非制
    式子彈、刑法第305條之恐嚇危害安全、第354條之毀損等罪
    ，被告林祐成所為，係犯槍砲彈藥刀械管制條例第7條第4項
    之非法持有非制式手槍、第12條第4項之非法持有非制式子
    彈、刑法第305條之恐嚇危害安全、第354條之毀損等罪，而
    判處被告高三峰應執行有期徒刑6年6月，併科罰金新臺幣（
    下同）20萬元，被告林祐成應執行有期徒刑3年10月，併科
    罰金5萬元，是可認被告2人涉犯上開罪嫌疑確屬重大；又被
    告高三峰所犯上開槍砲彈藥刀械管制條例第7條第2項之罪，
    被告林祐成所犯上開槍砲彈藥刀械管制條例第7條第4項之罪
    ，均屬刑事訴訟法第101條第1項第3款所定最輕本刑為5年以
    上有期徒刑之重罪，且重罪常伴有逃亡之高度可能，而趨吉
    避凶、脫免刑責、不甘受罰之基本人性，倘一般正常之人，
    依其合理判斷，可認為該犯罪嫌疑人具有逃亡之相當或然率
    存在，即已該當相當理由之認定標準，不以達到充分可信或
    確定程度為必要，而本案已經判決，惟尚未確定，被告2人
    因已受重刑之宣告，可預期其逃匿以歸避審判程序進行及刑
    罰執行之可能性甚高，而有相當理由足認有逃亡之虞，合於
    刑事訴訟法第101條第1項第3款之羈押事由。衡以，被告高
    三峰受託保管非制式手槍2支、非制式子彈70顆，火力甚是
    強大，對於社會治安本即有高度潛在危害，且被告高三峰將
    其中1支非制式手槍、非制式子彈2顆出借予被告林祐成，被
    告2人復持之前往告訴人謝仰衡所經營之祥運租車行開槍射
    擊，以此加害於生命、身體、財產之事恫嚇告訴人，使告訴
    人心生畏懼，致生危害於安全，被告2人所為不僅侵害告訴
    人法益，且對於社會治安危害甚鉅。從而，審酌被告2人犯
    罪情節，對告訴人法益、社會治安侵犯之危害性及刑罰權遂
    行之公益，與被告2人之人身自由之私益，兩相利益衡量後
    ，本院認對被告2人維持羈押處分尚屬適當、必要，且合乎
    比例原則，本案若命被告2人具保、責付或限制住居等侵害
    較小之手段，均不足以確保審判或執行程序之順利進行，自
    仍有羈押被告2人之必要。綜上，本案被告2人刑事訴訟法第
    101條第1項第3款之羈押原因依然存在，仍有繼續羈押被告2
    人之必要，應自111年6月14日起延長羈押期間2月。
三、依刑事訴訟法第108條第1項、第5項裁定如主文。
中　　華　　民　　國　　111 　年　　6 　　月　　9 　　日
　　　　　　　　刑事第八庭  審判長法  官  高思大
　　　　　　　　　　　　　　　　　法  官  王靖茹
　　　　　　　　　　　　　　　　　法　官  陳鈴香
以上正本證明與原本無異。
如不服本裁定，應於收受送達後5日內向本院提出抗告狀。（應
附繕本）
　　　　　　　　　　　　　　　　　書記官  陳科維
中　　華　　民　　國　　111 　年　　6 　　月　　9 　　日